【裁判字號】    97,家聲,31
【裁判日期】    970421
【裁判案由】    變更子女姓氏
【裁判全文】
臺灣臺中地方法院民事裁定              97年度家聲字第31號
聲  請  人  甲○○
相  對  人  乙○○
上列當事人間聲請變更子女姓氏事件，本院裁定如下：
    主  文
聲請人甲○○之姓氏准予變更為母姓「鄭」。
程序費用由相對人負擔。
    理  由
一、按父母離婚，或父母之一方或雙方死亡，或父母之一方或雙
    方生死不明滿3年，或父母之一方曾有或現有未盡扶養義務
    滿2年；且有事實足認子女之姓氏對其有不利之影響時，父
    母之一方或子女得請求法院宣告變更子女之姓氏為父姓或母
    姓，民法第1059條第5項定有明文。
二、聲請意旨略以：相對人與第三人蔡輝煌原係夫妻關係，婚姻
    存續期間共同育有聲請人1人，嗣其等於聲請人4個月大之民
    國72年7月25日離婚，蔡輝煌亦已於94年3月12日死亡。而聲
    請人自父母離異後即由相對人獨自撫育，生父除未曾探視聲
    請人外，亦未提供任何生活費用，20餘年來，聲請人均由相
    對人扶養照顧，對生父完全沒有印象；且聲請人與生母家族
    共同生活，經常面臨遭族人詢問為何不同姓氏之窘境。為此
    爰依法請求裁定准許變更聲請人之姓氏為母姓「鄭」等語。
三、本院查：聲請人主張其為相對人與第三人蔡輝煌婚姻關係存
    續期間所生，相對人與蔡輝煌於聲請人4個月大之72年7月25
    日離婚，蔡輝煌並已於94年3月12日死亡，聲請人自父母離
    異後即由相對人獨自撫育，生父除未曾探視聲請人外，亦未
    提供任何生活費用等事實，業據聲請人提出戶籍謄本4件及
    死亡證明書影本1件為證，並為相對人於本院97年3月20日訊
    問時所不爭執，應堪信為真實。而聲請人之生父自其出生後
    不久即與之長期失聯，聲請人均由相對人單獨負撫育照顧之
    責，並與相對人及生母家族同住，是以聲請人在前述家庭生
    活環境下成長，相對人及母方家族在其自我認同（Identi
    fication）之發展過程中產生絕大的影響力，形成欲符合其
    認同對象之心理趨向，惟其原有人格權中表徵父方家族之父
    姓，與其人格中實際認同之對象相牴觸，聲請人又無從將之
    切割分離，此種自我認同過程中發生之困惑與矛盾，顯不利
    於身心健全之發展；另聲請人自幼對生父即無任何印象，與
    生父關係疏離，其父顯有疏於保護照顧之情節嚴重，未盡扶
    養義務多年，有事實足認聲請人之姓氏對其成長已有不利之
    影響；又相對人於本院前揭期日時亦陳稱：「（問：對聲請
    人之聲請有何意見？）無意見，我同意改為我的姓，因為他
    從來沒有看過爸爸，甲○○出生後，都是我帶的．．．」等
    語，亦已表明同意其變更母姓。執此，本院認聲請人請求變
    更父姓『蔡』為母姓『鄭』，於法尚無不合，應予准許，爰
    裁定如主文所示。
四、依非訟事件法第21條第2項、民事訴訟法第95條、第78條，
    裁定如主文。
中    華    民    國    97    年    4    月    21    日
                  家事法庭    法  官  劉長宜
上為正本係照原本作成。
如對本裁定抗告須於裁定送達後10日內向本院提出抗告狀。
中    華    民    國    97    年    4    月    21    日
                              書記官


司法院資訊處製作；財團法人民間司法改革基金會備份。
